【裁判字號】    89,自緝,71
【裁判日期】    900731
【裁判案由】    詐欺
【裁判全文】
臺灣臺北地方法院刑事裁定                          八十九年度自緝字第七一號
    自  訴  人  光聯興業股份有限公司
    代  表  人  丁○○
    代  理  人  戊○○
                丙○○
    被      告  甲○○
右列被告因詐欺案件，經自訴人提起自訴，乙○裁定如左：
    主  文
自訴駁回。
    理  由
一、自訴意旨略以：緣自訴人公司係以經營石材之製造、批發為業，被告甲○○意圖
    為自己不法之所有，於民國八十二年間，詐稱其生意興隆，工程很多，使自訴人
    陷於錯誤，與其訂定買賣契約，被告陸續向自訴人詐得金額共計新台弊（下同）
    三十二萬九千四百三十一元之貨品後，即逃逸無蹤，避不見面，因認被告涉有刑
    法第三百三十九條第一項之詐欺罪嫌云云。
二、按法院或受命法官於自訴案件第一次審判期日前訊問及調查結果，如認為案件有
    刑事訴訟法第二百五十二條至第二百五十四條之情形者，得以裁定駁回其自訴，
    同法第三百二十六條第三項定有明文。次按刑法第三百三十九條第一項詐欺罪之
    成立，以意圖為自己或第三人不法所有，以詐術使人將本人或第三人之物交付為
    要件，所謂以詐術使人交付，必須被詐欺人因其詐術而陷於錯誤，若其所用方法
    ，不能認為詐術，亦不致使人陷於錯誤，即不構成該罪（最高法院四十六年台上
    字第二六０號判例參照）；至民事債務當事人間，若有未依債務本旨履行給付債
    務之情形，因在一般社會經驗上可能之原因甚多，或因不可歸責之事由無法給付
    ，或因合法得對抗他造主張抗辯而拒絕給付，甚或於債之關係成立後始因可歸責
    之事由而遲延給付，均有可能，非必出於自始無意給付之詐欺一端，是苟無足以
    證明被告於債之關係發生時自始即欲故意成立財產犯罪之積極證據，自不得僅以
    被告債信違反之客觀事後狀態，推定被告該當於意圖不法所有並施用詐術之詐欺
    罪構成要件。
三、本件自訴人認被告甲○○涉有右揭詐欺罪嫌，無非係以其指訴及材料合約書、發
    貨單、存證信函等影本，為其主要論據。訊據被告堅決否認有何詐欺之犯行，辯
    稱：其當時是幫朋友調貨，始與自訴人簽訂金額一百多萬元之材料合約書，嗣自
    訴人陸續出三十幾萬元之貨物，其交予友人，但朋友未給付其貨款，其遂主動通
    知自訴人不要再出貨，因其當時發生財務困難，亦無法給付自訴人貨款，並非有
    意詐欺等語。經查，被告向自訴人訂購金額一百三十八萬元之羅馬花崗石乙批，
    約定八十二年十月十日至同年月三十日交貨，並於合約成立時由被告預付定金十
    萬元，餘款於貨物交付後付清等情，有雙方簽訂之材料合約書一紙附卷可稽，而
    自訴人亦自承其公司嗣後僅交付金額三十二萬九千四百三十一元之貨物等語，倘
    被告初始有詐欺之故意，豈有預付為數不小之定金，其大可於自訴人將全部貨物
    交付完畢後再逃匿無蹤，然自訴人於交付一部分貨物後即停止出貨，足見被告上
    開所辯係因朋友未給付其貨款，其乃主動通知自訴人不要再出貨等語，應可採信
    ，參以被告業與自訴人達成和解，自訴人表示不再追究本案，有和解書一份附卷
    可稽；而自訴人除被告未給付貨款之事實外，並無提出其他被告自始即有意行騙
    等積極事證以供調查，以此債務不履行之事實，尚難認被告於買賣之初即有不法
    所有之意圖，本案應屬單純債務不履行之民事糾紛，核與詐欺罪之構成要件自屬
    有間。此外，復查無積極證據足認被告有何詐欺犯行，是被告犯罪嫌疑顯有不足
    ，而有刑事訴訟法第二百五十二條第十款之情形，依首揭說明，自應駁回本件自
    訴。
據上論斷，應依刑事訴訟法第三百二十六條第三項，裁定如主文。
中      華      民      國    九十      年      七      月    三十一    日
                                    臺灣臺北地方法院刑事第七庭
                                        法  官  蕭  清  清
右正本證明與原本無異
如不服本裁定應於送達後五日內向乙○提出抗告狀
                                        書記官  劉  麗  英
中      華      民      國    九十      年      八      月      三      日


司法院資訊處製作；財團法人民間司法改革基金會備份。
